【裁判字號】    94,重上更(三),65
【裁判日期】    950727
【裁判案由】    貪污治罪條例等
【裁判全文】
臺灣高等法院刑事判決            94年度重上更(三)字第65號
上  訴  人  臺灣臺北地方法院檢察署檢察官
上  訴  人
即  被  告  甲○○
選任辯護人  羅明通律師
            王子文律師
被      告  乙○○
選任辯護人  王存淦律師
上列上訴人，因被告違反貪污治罪條例等案件，不服臺灣臺北地
方法院89年度訴字第1247號，中華民國91年5 月30日第一審判決
（起訴案號：臺灣臺北地方法院檢察署89年度偵字第9984號、第
11663 號），提起上訴，經本院判決後，由最高法院發回審理，
本院判決如下：
    主  文
原判決撤銷。
甲○○、乙○○商業負責人，共同連續以明知為不實事項，而填
製會計憑證，甲○○處有期徒刑陸月，乙○○處有期徒刑肆月，
如易科罰金，均以參佰元折算壹日，乙○○緩刑貳年。
    事  實
一、甲○○自民國（下同）72年6月1日起進入行政院新聞局所屬
    台灣新生報業股份有限公司所營台灣新聞報社（下稱台灣新
    聞報社）台北辦事處，擔任攝影記者，並負責兼辦攝影物料
    採購工作，竟自84年1 月間起，利用購辦上開器材、物品之
    機會，與在台北市○○○路○段20 號經營金巧彩色沖印股份
    有限公司（下稱金巧公司），屬商業會計法規範之商業負責
    人乙○○，基於犯意聯絡，意圖為自己不法之所有，共同為
    下列犯行：(一)自84年1月間起至88年6月30日止，共同基於開
    立不實會計憑證，及浮報購辦器材、物品價額、數量之概括
    犯意，由金巧公司負責人乙○○按月填製品名為「軟片、沖
    片、相片（指彩色攝影物料）」，然其數量、金額，除每月
    實際購買各該彩色攝影物料外，初期每月另加新台幣（下同
    ）數千元至後期每月數萬元不等金額，而屬浮報不實之會計
    憑證統一發票，且開立相同內容而業務上不實登載之估價單
    ，交付予甲○○，再由甲○○依月結方式，連續在每月月底
    時，將此浮報不實統一發票、估價單，在業務上作成「台灣
    新聞報社物品請購單」文書上，登載不實，施用詐術，持向
    台灣新聞報總社總務組（台灣省高雄市○○○路249號）請款
    後，據以浮報彩色攝影物料費。(二)自87年1月起至88年6月30
    日止，明知台灣新聞報社台北辦事處已裝設電腦，以電信網
    路傳輸照片，實際並無購買黑白沖藥水、黑白洗藥水、黑白
    定影粉、黑白軟片及黑白放大紙等物品，甲○○利用職務上
    負責購辦上開(一)所載彩色攝影物料之機會，與乙○○，基於
    詐取財物及開立不實會計憑證等概括犯意聯絡，由金巧公司
    負責人乙○○，按月於浮報彩色攝影物料，同時另外謊報品
    名為「定影粉、D－76（即黑白沖藥水）、D－72（即黑白洗
    藥水）、軟片、放大紙（指黑色攝影物料）」價額等金額，
    加於不實會計憑證之統一發票上，且開立相同內容而業務上
    不實登載估價單，交付予甲○○，再由甲○○依月結方式，
    連續於每月月底時，持該虛立不實物料、金額含有上揭(一)浮
    報物料、價額之發票、估價單，在業務上作成「台灣新聞報
    社物品請購單」文書上登載不實，施用詐術，向台灣新聞報
    總社總務組請款，因而詐取虛列黑白攝影物料費共計265335
    元，足以生損害於該報社。
二、台灣新聞報總社每月依據上開統一發票所載金額，將採購款
    項匯撥給廠商即金巧公司後，自84年1月起至88年6月30日止
    ，乙○○即扣除上開一(一)所指該公司實際販售彩色攝影物料
    之款項後，將剩餘款項均交予甲○○收受。乙○○與甲○○
    ，自84年1 月起至86年12月止，浮報上開一(一)所載物料，因
    時隔已久，且當時按月結算記事本，均已經滅失，難以核算
    實際採購數額，惟以平均每月浮報金額二萬元計，至少浮報
    金額為72萬元。自87年1月起至88年6月30日止，甲○○浮報
    、虛報上開(一)、(二)所載攝影物料所得總額為151萬3931 元，
    扣除實際採購數額60萬元（約50萬餘元，以最高額60萬元計
    ），其浮報金額為91萬3931 元。迨88年8月間，台灣新聞報
    社為執行政府採購法暨統一採購節約開支時，發現台灣新聞
    報社台北辦事處所提攝影物料需求量，數倍於台灣新聞報社
    攝影課，指派台灣新聞報社政風室人員查詢瞭解，再經法務
    部調查局高雄市調查處調查後，始查獲上情，甲○○並立即
    自動繳交90萬2700元，並於本院更審中再繳還73萬1231元，
    而全數繳還。
三、案經法務部調查局高雄市調查處移送臺灣臺北地方法院檢察
    署檢察官偵查起訴。
    理  由
一、上開詐領犯罪事實，迭據上訴人即被告（下稱被告）甲○○
    、被告乙○○，先後於法務部調查局調查時、偵查、原審及
    本院審理時坦承不諱，核與證人即任職台灣新聞報社政風室
    課員蔡祖泉、及高雄市調查處調查員孟亞輝於原審中證述之
    情節相符（參見原審卷109至112頁、138至143頁），並有台
    灣新聞報社政風室88年9 月18日簽（參見原審卷53至60頁）
    、台灣新聞報社88年11月9日新政字第2711 號函、台灣新聞
    報社政風室89年6月24日新政字第2815 號函、台北辦事處79
    年至86年購置物料明細表、台北辦事處79年1 月至86年12月
    攝影物料「彩色軟片、沖片、照片及電池」購置費用統計表
    各乙份（參見9984號偵查卷45至47頁、61至67頁），及金巧
    公司統一發票36紙、估價單、「台灣新聞報社物品請購單」
    （外放）附卷可稽，足認被告二人之自白，核與事實相符，
    自堪採信。
二、按，被告之自白，非出於強暴、脅迫、利誘、詐欺、疲勞訊
    問、違法羈押或其他不正之方法，且與事實相符者，得為證
    據。又被告或共犯之自白，不得作為有罪判決之唯一證據，
    仍應調查其他必要之證據，以察其是否與事實相符，修正後
    刑事訴訟法第156條第1項、第2 項，定有明文。被告甲○○
    雖就前開購辦彩色攝影物料浮報之起期，前後供述略有不一
    ，惟於本院上訴審及更二審準備程序中，則均坦承自84年開
    始，即有浮報情事（參見本院上訴卷52頁、更二審卷29頁）
    ，核與被告乙○○於89年8 月10日偵查，及本院前審訊問中
    自承：「但大概五年前（即84年）左右就開始有浮報情形（
    參見9984號偵查卷87頁背面）」、「84年開始，甲○○要渠
    每月開浮報不實的統一發票給他報帳沒錯」等情相符（參見
    本院上訴卷29、30頁），復參酌被告乙○○於初次調查時即
    供稱：「87年1月至88年6月30日之間，本公司實際開給台灣
    新聞報台北辦事處之發票總額為新台幣一百四十三萬五千‧
    ‧‧甲○○實際採購攝影器材約50餘萬元」等語（參見9984
    號偵查卷4頁），然台灣新聞報社台北辦事處自87年1月即裝
    設電腦以電信網路傳輸照片回報社，實際已無購買黑白攝影
    物料，據此，上開50萬餘元自均用於「彩色軟片、沖印、照
    片及電池」等四項彩色攝影物料上，故此87年1月至88年6月
    （本院前審誤載為87年6 月），計18個月，平均每月花費僅
    約27778 元，較之每月實際申報5萬7千餘元至6萬9千餘元不
    等（參見前揭台北辦事處79年至86年攝影物料「彩色軟片、
    沖片、照片及電池」購置費用統計表），確實有浮報之情形
    ，極為明確（其中關於「電池」乙項，被告甲○○堅決否認
    有浮報之情形，故該浮報金額實係攤於「彩色軟片、沖片、
    照片」三項彩色攝影物料上，附此敘明）。另衡以在84年1
    月以後、87年1 月之前，尚有使用黑白攝影物料期間，依使
    用物料間之排擠作用，被告甲○○對彩色攝影物料之需求量
    相形更少，惟此與其每月實際申報之4萬9千餘元至7萬4千餘
    元，亦顯有相當之差額。是被告甲○○及乙○○此部分自白
    ，既出於自由意志所為，且依前述事證，與事實相符，依前
    開修正後刑事訴訟法第156 條規定，其等前開之自白，自得
    採為證據，復有前述事證可佐，則被告甲○○自84年1 月間
    起即浮報彩色攝影物料，應屬無訛，洵堪認定。
三、次查：
(一)被告甲○○依據台灣新聞報社89年7月1日新政字第2821號函
    文檢送估價單、統一發票，結算自87年1月至88年6月30日止
    ，採購物料申報金額，說明如下：
    1.關於虛報黑白攝影物料費「電池、定影粉、Ｄ-76、Ｄ-72
      」共計32萬1195元（參見本院更一審卷88至91頁），其中
      ，每月申報2940元採購電池共55860 元部分，被告甲○○
      堅詞否認有浮報、虛列之情形，參以電池係攝影時必備之
      消耗品，被告上開所辯，應可採信，則關於虛報黑白攝影
      物料費，自應扣除採購電池金額，而為26萬5335元。
    2.關於報領「彩色軟片、沖片、照片」三項彩色攝影物料部
      分，共119萬2736 元（參見本院更一審卷92頁、93頁），
      該期間內因採購電池報領55860 元，而未虛報事實，已如
      前述，則該期間內實際向台灣新聞報社報領「彩色軟片、
      沖片、照片」三項彩色攝影物料及電池，其總額應為 124
      萬8596元（即119萬2736 元加上揭1.所載確有實際採購之
      電池費用55860元）。
(二)依前所述，被告乙○○供述自87年1月至88年6月30日之間，
    實際採購攝影器材約50餘萬元，而無法得知被告甲○○實際
    採購金額，惟依罪疑有利於被告之原則，爰以60萬元計，則
    自87年1月起自88年6月止，因浮報、虛報攝影物料所得總額
    為151萬3931 元（即上開1.2.論載金額之總計），扣除實採
    購數額60萬元，該期間內浮報及虛報金額應為91萬3931元。
    再者，自84年1 月起至86年12月止，浮報事實欄一(一)所載物
    料，因時隔已久，且當時按月結算之記事本，均已經滅失，
    難以核算實際採購數額，惟依罪疑有利被告原則，折以平均
    每月浮報二萬元計（此為被告及公訴人所不爭），至少浮報
    金額為72萬元。
(三)又被告甲○○於案發後結算先後繳回總數90萬2700元（65萬
    元、25萬2700元），此有台灣新聞報社調查報告在卷可稽（
    參見前揭該社88年11月9日新政字第2711 號函），復於本院
    更二審中繳還73萬1231元，亦有台灣新生報業股份有限公司
    93年11月18日（九三）清秘字第930388號函足考（參見本院
    更二審卷92頁），依此核計，堪認被告甲○○上開詐領款項
    金額之計算，應屬信而有徵，洵堪採取。從而，被告甲○○
    已全數繳清全部浮報款項，至被告乙○○並未獲取本件虛、
    浮報之犯罪所得，亦堪認定。但被告乙○○在明知浮報、虛
    列採購物料、金額之情形下，猶同意開立不實之統一發票、
    估價單，以供被告甲○○向台灣新聞報社請款，並待台灣新
    聞報社匯撥申報款項予所營金巧公司後，再將浮報、虛列之
    款項均交予被告甲○○收受，則其二人應有犯意聯絡及行為
    之分擔，亦甚明灼。
(四)被告乙○○另辯稱：甲○○告訴伊，發票多出來的金額，要
    作為相機維修之用，他說報社有同意云云，被告甲○○亦附
    和其詞供稱：確實向被告乙○○說浮報的金額要維修相機，
    因為相機維修費用很高，不易向報社申請，乙○○不知費用
    為浮報，亦未得到任何利益，無犯罪動機云云，惟查：
  1.此核與被告甲○○於偵查中所稱：其沒有告知蕭某錢的用途
    等語（參見9984號偵查卷53頁背面），明顯不符，故甲○○
    於法院所供是否屬實，已非無疑。又依公營機構或民營公司
    ，均以實報實銷為處理準則，豈能同意員工浮報或虛列採購
    金額，再將差額挪為其他項目用支，而被告乙○○遇此不合
    理要求，始終未曾向台灣新聞報社查證，反旋即同意以浮報
    或虛列採購物料、金額簽具統一發票、估價單，以供甲○○
    在「物品請購單」不實登載後持以請款，益證被告乙○○對
    此不法，有所認識，並有積極參與。
  2.證人即協同被告甲○○前來之何宇琦，雖於前本院前審訊問
    時供稱：渠之前與甲○○是同事，相機若屬個人，就沒有維
    修費用，被告甲○○是自行維修，他報費用可能是用在維修
    費用上，此在公家來說這個項目不能報云云（參見本院上訴
    卷第53、54頁），然此與被告甲○○前稱相機申請維修不易
    ，即有程度上之差異，已有瑕疵；另徵以公營報社既以報導
    新聞為其主要經營，豈有不提供拍攝新聞照片相機，或必要
    之維修，而使其記者採訪工作受阻或癱瘓；又攝影記者倘確
    有如被告甲○○每月浮報、虛列金額等同之相機維修費用，
    須由己負擔，則焉有人肯願擔任該攝影記者一職？甲○○又
    何能自72年起長期任職至案發？所述顯不合情理，無非迴護
    之詞，不足採信。
  3.被告乙○○於本案未獲取浮、虛報犯罪所得利益，固經本院
    認定如前，然據被告等所坦承彼間交易期間至少已逾五年，
    是依吾人社會生活經驗，此類持續性之交易之獲利本係廠商
    願提供虛假發票之重大誘因，況且，被告乙○○亦配合統一
    發票之金額製作相同內容之估價單，以交付甲○○，是被告
    乙○○辯稱因未獲取利益，並無犯罪動機云云，亦難據為伊
    有利之認定
(五)被告甲○○雖於原審辯稱：於負責偵查犯罪公務員發覺本件
    犯罪前，其即向台灣新聞報社政風室人員坦承犯罪，應符合
    自首；且因而使法務部調查局查獲共犯乙○○，應依貪污治
    罪條例第8第1項後段規定免除其刑云云。惟按，自首以對於
    未發覺之罪投案而受裁判為要件，至其方式雖不限於自行投
    案，即託人代為自首或向非偵查機關請其轉送，亦無不可，
    但須有向該管司法機關自承犯罪而受裁判之事實，始生效力
    ，若於犯罪後，僅向被害人或非有偵查犯罪職務公務員陳述
    自己犯罪之事實，而無受裁判之表示，即與自首之條件不符
    （參照最高法院50年台上字第65號判例意旨），茲查：
  1.證人即原台灣新聞報社政風室課員蔡祖泉於原審時到庭結稱
    ：因為台北辦事處提出之採購數量較大，社長在88年8 月19
    日即指示政風室，去了解台北辦事處購買的情形，渠於8 月
    27日到台北辦事處，甲○○當時說尚有使用黑白攝影物料，
    但情形很少，只有在緊急狀況或彩色沖印店休息時才會使用
    ，大都使用彩色攝影物料，當場甲○○將8 月份使用之底片
    287支拿出來，但和每月聲請報銷之400支差距很大，甲○○
    解釋係因運用關係以底片和同業交換照片資料，所以需要的
    量較大，並未正式提到「虛報」二字，後來渠要甲○○帶渠
    去金巧公司了解領用購買之情形，當時渠亦未發覺金巧公司
    有虛報情形，只是去金巧公司拿8 月份報銷之資料，甲○○
    於8 月28日提出之報告，提到三分之一之膠捲用在與同業交
    換照片上，渠回到總社後詢問相關人員及調閱相關檔案後，
    於88年9 月中下旬呈報告給社長，社長即指示召開人評會，
    並在10月4 日召開，以被告甲○○過於浪費為由，決定議處
    記過2次，並追繳黑白攝影物料之費用，後來大約10月7日或
    8 日時，法務部調查局高雄市調查處人員主動來電了解本件
    件案件，嗣後即依報社指示移交法務部調查局高雄市調查處
    處理等語（參見原審卷139至143頁），足證被告甲○○對於
    本件犯罪之事實，並未向負責調查之政風人員據實以告，且
    尚辯稱是以底片和同業交換照片使用，並未坦承犯罪，亦無
    願受裁判表示。況且，政風室人員並非偵查犯罪職權之公務
    人員，是依前揭判例意旨所示，其行為與自首規定不符。
  2.證人即高雄市調查處調查員孟亞輝於原審訊問時結稱：「他
    們辦公室在我們馬路對面，有人打電話檢舉，我才去政風室
    瞭解」、「我們去，只是問有無此事，他們說有，就把卷移
    給我們，沒有談到其他細節。」、「（政風室將本案移交給
    你們，有無類似移送書之公文？）沒有，只是簡單的一個公
    文，記載說將案卷移交給調查處。」、「（當初政風室移交
    的卷內資料有那些？）報銷單據、會議記錄等資料，上面對
    犯罪經過及被告姓名都有敘明，關於乙○○部分，是有統一
    發票，上面有公司及負責人等資料，我們才循線調查」等語
    （參見原審卷110至112頁），足見被告乙○○非因甲○○自
    白而遭查獲，而係法務部調查局高雄市調查處依據卷內統一
    發票循線追查而得，是被告甲○○亦不符合貪污治罪條例第
    8條第2項後段減輕或免除其刑之要件。綜上所述，被告二人
    上開犯行，極為明確，均堪認定。
四、再查：
(一)按，股份有限公司，政府股份既在百分之50以上，縱依公司
    法組織，亦係公營事業機關，其依法令從事於該公司職務之
    人員，自應認為刑法上所稱之公務員，司法院大法官會議釋
    字第八號著有解釋。本件台灣新聞報社隸屬於「台灣新生報
    業股份有限公司」下之一大眾傳播文化機構組織，因台灣新
    生報業股份有限公司為一公營事業機關，是依上開大法官會
    議解釋意旨所示，被告甲○○任職於台灣新聞報社台北辦事
    處攝影記者，並負責兼辦攝影物料採購工作，自係依據法令
    從事公務之人員，此有財團法人金融聯合徵信中心資料附卷
    足參（參見原審卷107 頁），並經本院更三審時函查，該社
    覆稱「公股持股比例為百分之89.75」 ，此有該公司清算小
    組94年6月2日函文可憑（參見本院更三審卷65頁）。至台灣
    新生報業股份有限公司，於89年12月27日與名客多媒體科技
    股份有限公司簽訂買賣台灣新聞報社之無形資產契約，台灣
    新聞報即於89年12月31日結束營業，完成民營化，亦有台灣
    新生報業股份有限公司91年4月23日（91）清秘字第 910270
    號函暨檢附之上開合約書附卷可稽（參見原審卷124至130頁
    ），是台灣新聞報社現雖完成民營化，但於被告甲○○為上
    開犯行時，該報社仍隸屬於行政院新聞局所屬台灣新生報業
    股份有限公司，對於被告甲○○行為時，係依據法令從事公
    務之人員身分，尚無影響。
(二)依上所述，被告甲○○所任職之台灣新聞報社，係隸屬於「
    台灣新生報業股份有限公司」下之一大眾傳播文化機構組織
    ，台灣新生報業股份有限公司為一公營事業機關，依大法官
    會議釋字第八號解釋意旨，被告甲○○應係依法令從事於公
    務之人，應甚明確。辯護意旨所指未享有公務上職權及權力
    主體身分者，不適用貪污治罪條例云云，應係指僅受公務機
    關私經濟行為之民事上委任，或其他民事契約所發生之私法
    上權義關係，因委任者並非機關權力範圍內之公務，受任者
    亦不因而享有公法上之權力，始得認係非受公務機關委託承
    辦公務之人員者而言（參照最高法院92年台上字第672 號判
    決意旨），應甚明確。本件被告甲○○係受僱於台灣新聞報
    社，擔任該報社攝影記者，並負責兼辦攝影物料採購工作，
    業經認定如前，是被告甲○○與台灣新聞報社既屬僱用關係
    ，並非僅於民事委任契約關係，且其所從事職務復係台灣新
    聞報社權力範圍內之公務，則依上開判決意旨，被告甲○○
    難認為非受公務機關委託承辦公務人員，是以，辯護人前開
    辯護意旨容有曲解，難以憑採。再者，被告甲○○自72年6
    月1 日進入台灣新聞報社擔任攝影記者乙節，業據認定如前
    ，則至本案犯罪始日之84年1 月，達12年之久，被告甲○○
    對於台灣新聞報社，係行政院新聞局所屬台灣新生報業股份
    有限公司所營乙節，自無不知之理。又台灣新聞報社設有政
    風單位，此為被告甲○○所知悉，而政風單位通常僅公務機
    關及公營機關始行設置，復屬常情，從而，台灣新聞報社係
    屬公營機構性質，被告自應知之甚詳，實難諉為不知，被告
    辯稱其不知具有公務員身分云云，洵無可取。
(三)但按，刑法於94年2月2日修正公布，並自95年7月1日起施行
    ，第10條第2 項規定：稱公務員者，謂下列人員：(1)依法令
    服務於國家、地方自治團體所屬機關而具有法定職務權限，
    以及其他依法令從事於公共事務，而具有法定職務權限者。
    (2)受國家、地方自治團體所屬機關依法委託，從事與委託機
    關權限有關之公共事務者。而貪污治罪條例第2 條，亦於95
    年5月5日修正公布，並自95年7月1日起施行，條文經修正為
    ：公務員犯本條例之罪，依本條例處斷。茲依新刑法就公務
    員之定義以觀，除身分公務員以外，應以從事公共事務為限
    ，是被告甲○○既係台灣新聞報社攝影記者，所從事之本件
    犯行，難認係與公共事務有關，則法律修正，此規定有利於
    被告，自應比較新舊法後，適用有利於被告之法律，從而，
    被告甲○○辯稱其非貪污犯，被告乙○○辯稱伊非貪污共犯
    ，洵堪採取。
五、經按，統一發票屬於一種會計憑證，商業負責人應據實填具
    ，以供稅捐機關正確管理，被告乙○○為金巧公司負責人，
    竟按月以浮報、虛列所售攝影物料數量、金額，而填製不實
    統一發票，另開立統一發票金額相同內容之估價單，與負責
    購辦之甲○○勾結，浮報、虛報實際銷貨數量、金額，而由
    甲○○在「台灣新聞報社物品請購單」為不實登載請領款項
    私用，自足以生損害於台灣新聞報社，關於購辦彩色攝影物
    料時，將其數量以少報多，堪認係施用詐術，符合詐欺罪之
    要件；另關於黑白攝影物料部分，並未實際採購，係以虛列
    價額、數量，詐取財物，核被告甲○○、乙○○所為，均係
    犯刑法第339條第1項詐取財物罪，刑法第216條第215條行使
    業務上文書不實登載罪，商業會計法第71條第1 款填製不實
    會計憑證罪。被告甲○○、乙○○就所犯上開三罪，有犯意
    聯絡及行為分擔，應論以共同正犯。起訴書認關於購辦彩色
    攝影物料，係犯貪污治罪條例第4條第3款之浮報價額罪，認
    關於黑白攝影物料部分，亦係犯貪污治罪條例第4條第3款之
    浮報價額罪（本院前審認係貪污治罪條例第5條第2款乘機詐
    取財物罪），起訴法條，因法律修正，而有不同，自應變更
    起訴法條。又被告甲○○填載不實之物品請購單行使、被告
    乙○○製作不實之估價單行使，均係犯刑法第216條、第215
    條之罪，與起訴犯行，有方法結果之牽連關係，應為起訴效
    力所及，本院自應一併審理。二人所犯業務上文書不實登載
    犯行之低度行為，應為行使之高度行為所吸收，不另論罪。
    被告甲○○，關於填製不實會計憑證、估價單部分，雖不具
    商業負責人身分，被告乙○○關於填製「物品請購單」部分
    ，雖不具報社記者身分，惟其因與有該身分之被告乙○○，
    或被告甲○○共同實施犯罪，依刑法第31條規定，應以共犯
    論。被告二人先後多次填製不實會計憑證、行使業務上文書
    不實登載、詐欺犯行，均係時間緊接，方法相同，所犯構成
    要件同一，顯係基於概括犯意為之，各應依連續犯論以一罪
    ，並加重其刑。又被告二人填製不實會計憑證、行使業務上
    文書不實登載之行為，係為達到浮報、虛報物品價額數量之
    詐欺目的，所犯上開三罪間有方法、結果之牽連關係，應從
    一重之填製不實會計憑證罪論處。再者，刑法於94年2月2日
    修正公布，於95年7月1日施行，已刪除連續犯、牽連犯規定
    ，如依新法規定，應數罪併罰，經比較新舊法規定後，自應
    適用舊法之牽連犯、連續犯規定論處，較有利於被告，併此
    敘明。
六、原審經審理之結果，認被告二人事證明確，予以論科，固非
    無見。惟查，(1)被告乙○○填製不實之估價單交付甲○○，
    被告甲○○在物品請購單上不實登載後行使，均係犯刑法第
    216條第215條之罪，且與起訴部分，有牽連關係，原審均未
    一併審理，自有違誤。(2)原審未認定被告乙○○與被告甲○
    ○就浮報價額部分，係共犯，且就被告甲○○浮報詐欺數額
    ，未詳細調查認定，以作為甲○○科刑輕重及適用貪污治罪
    條例第12條與否之根據，亦有礙甲○○繳清款項，能否減刑
    ，且有礙犯罪事實之認定，均有可議。(3)公務員之定義不同
    ，因法律修正而有不同，致本件應無貪污治罪條例之適用，
    原審未及比較適用，因認被告甲○○，犯貪污治罪條例第4
    條第1項第3款之罪，亦有未洽。檢察官提起上訴，指摘被告
    乙○○構成貪污犯罪，為無理由，惟指稱係共犯，非無理由
    。被告甲○○提起上訴，辯稱原審量刑過重，難認有理由，
    惟否認係貪污治罪條例犯罪，核為有理由，原判決亦有上開
    可議，即屬無可維持，應由本院撤銷改判。爰審酌被告甲○
    ○犯後坦承不諱、深具悔意，先後繳交全部所得財物；被告
    乙○○犯後自白不諱，且未因此獲取任何犯罪所得財物，及
    其二人各自犯罪動機、手段、生活狀況等一切情狀，各量處
    如主文第二項所示之刑，以示懲儆。又按，刑法第41條業經
    修正，於90年1月10日經總統公布，同年1月12日生效，比較
    新舊法，其中舊法第41條「犯最重本刑為三年以下有期徒刑
    以下刑之罪，而受六月以下有期徒刑或拘役之宣告，因身體
    、教育、職業或家庭之關係，執行顯有困難，得以一元以上
    三元以下折算一日，易科罰金」規定，已經修正之新法擴大
    得易科罰金之範圍，凡「所犯最重本刑為五年以下有期徒刑
    之罪」，符合前開與舊法相同之其他要件下，即得易科罰金
    ，是適用新法即對被告原所犯最重本刑為五年以下有期徒刑
    之罪者，使其有易科罰金之適用，對被告而言，自較有利，
    依刑法第2條第1項之規定，即應適用裁判時之新修正之刑法
    第41條第1 項前段規定，為易科罰金諭知。再者，易科罰金
    之折算標準，於95年7月1日修正公布施行，改為以新台幣一
    千元、二千元、三千元折算一日，經比較後，以舊法有利被
    告，自應依舊法諭知以銀元三百元折算一日，均附此敘明。
    末查，被告乙○○未曾受有期徒刑以上刑之宣告，此有其前
    科表在卷可稽，受此罪刑之宣告，應知警惕，且本件犯行之
    情節尚輕微，目前又罹「大腸癌合併肝臟轉移」在身，本院
    爰認上開刑之宣告，以暫不執行為當，爰斟酌公訴人求刑請
    求（量處被告各有期徒刑六月，宣告乙○○緩刑二年），及
    刑事訴訟法第370 條之規定意旨，就上開乙○○刑之宣告，
    一併諭知緩刑二年，以勵其自新改過。
據上論斷，應依刑事訴訟法第369條第1項前段、第364條、第299
條第1項前段、第300條，商業會計法第71條第1 款，刑法第28條
、第56條、第216條、第215條、第339條第1項、第2條第1項、第
11條前段、第55條、第31條、第74條第1 款，修正前刑法第41條
第1項前段，罰金罰鍰提高標準條例第1條前段、第2 條，判決如
主文。
本案經檢察官林秀濤到庭執行職務
中    華    民    國    95    年    7     月    27    日
                  刑事第六庭  審判長法  官  林  堭  儀
                                    法  官  莊  謙  崇
                                    法  官  蔡  聰  明
以上正本證明與原本無異。
如不服本判決，應於收受送達後十日內向本院提出上訴書狀，其
未敘述上訴之理由者並得於提起上訴後十日內向本院補提理由書
（均須按他造當事人之人數附繕本）。
                                    書記官  郭  台  發
中    華    民    國    95    年    7     月    27    日
附錄：本案論罪科刑法條全文
商業會計法第71條：
商業負責人、主辦及經辦會計人員或依法受託代他人處理會計事
務之人員有左列情事之一者，處五年以下有期徒刑、拘役或科或
併科新台幣十五萬元以下罰金：
一、以明知為不實之事項，而填製會計憑證或記入帳冊者。
二、故意使應保存之會計憑證、帳簿報表滅失毀損者。
三、意圖不法之利益而偽造、變造會計憑證、帳簿報表內容或撕
    毀其頁數者。
四、故意遺漏會計事項不為記錄，致使財務報表發生不實之結果
    者。
五、其他利用不正當方法，致使會計事項或財務報表發生不實之
    結果者。


司法院資訊處製作；財團法人民間司法改革基金會備份。
